臺灣臺中地方法院刑事判決
                                     110年度易字第1262號
公  訴  人  臺灣臺中地方檢察署檢察官
被      告  施朝仁




上列被告因業務侵占案件，經檢察官提起公訴（109年度偵字第3
7901號），嗣被告於準備程序中就被訴事實為有罪之陳述，經告
以簡式審判程序之旨，並聽取當事人意見後，本院合議庭裁定由
受命法官獨任行簡式審判程序，判決如下：
    主    文
施朝仁犯業務侵占罪，處有期徒刑陸月，如易科罰金，以新臺幣
壹仟元折算壹日。緩刑參年，應於緩刑期間內依附件所示本院一
一○年度中司刑移調字第一○六二號調解程序筆錄內容履行賠償義
務。
    犯罪事實
一、施朝仁係駿華公寓大廈管理維護股份有限公司（下稱駿華公
     司）之關係企業瓏昇保全股份有限公司（下稱瓏昇公司）
    之 員工，並自民國108年10月1日起，由瓏昇公司派駐擔任
    址設 臺中市○○區○○路000巷00號「佳家福No2」社區保全員
    ，負責該社區安全維護，並受駿華公司之委託，代為向該社
    區 住戶收取管理費；再依駿華公司內部規定，施朝仁收取
    管理 費，且開立收據予繳款住戶後，應將所收取之款項金
    額登載 於現金交接簿內，並將收取之款項及收據存根聯移
    交該公司 督導程紹鳳，雙方核對金額無誤後，復由程紹鳳
    在現金交接簿及收據存根聯上簽名確認，並在社區管理工作
    日誌紀錄收取之管理費筆數及金額，再由程紹鳳將收取之管
    理費存入「佳家福No2」社區管委會使用之臺灣新光商業銀
    行水湳分行帳號0000000000000號帳戶（下稱系爭新光銀行
    帳戶）內。且施朝仁另保管由駿華公司交付之社區零用金計
    新臺幣（下同）1,000元，可供其支付臨時小額採買之用，
    為從事業務之人。詎施朝仁因經濟拮据，竟意圖為自己不法
    之所有，基於業務侵占之犯意，於附表編號1至18所示之日
    期，向如附表編號1至18所示之社區住戶收取如附表編號1至
    18所示金額之管理費後，雖部分有開立收據予住戶，惟未將
    所代收之款項移交予程紹鳳，反逕行挪作己用，而以此方式
    侵占入己。嗣經駿華公司接獲社區部分住戶反映，獲悉施朝
    仁曾私下向住戶借款及收取管理費後未開立收據等情事；駿
    華公司乃先行查證，施朝仁坦承挪用部分管理費用，並與駿
    華公司簽署和解書後離職；惟其後又承前開業務侵占之犯意
    ，於109年8月10日離職時，未依規定繳回其所保管如附表編
    號19所示之社區零用金1,000元，而一併將零用金予以侵占
    入己。
二、案經駿華公司委由程紹鳳訴請臺中市政府警察局第五分局報
    告臺灣臺中地方檢察署檢察官偵查起訴。
    理    由
一、證據能力之說明：
    本案被告施朝仁所犯係死刑、無期徒刑或最輕本刑為3年以
    上有期徒刑或高等法院管轄第一審案件以外之罪，其於準備
    程序期日就被訴事實為有罪之陳述，經本院告知簡式審判程
    序之旨，並聽取當事人及辯護人之意見後，依刑事訴訟法第
    273條之1第1項規定，裁定進行簡式審判程序。又依同法第2
    73條之2、第159條第2項等規定，簡式審判程序之證據調查
    ，不受同法第159條第1項、第161條之2、第161條之3、第16
    3條之1及第164條至第170條規定之限制，合先敘明。
二、認定犯罪事實所憑之證據及理由：
    上開犯罪事實，業據被告於本院準備程序及審理時均坦承不
    諱（見本院卷第45頁、第56頁），並經證人即告訴代理人程
    紹鳳、證人即「佳家福No2」社區前、後任主委朱德芳、張
    厚湘、證人即駿華公司社區督導巫慶桉分別於警詢中證述明
    確（證人程紹鳳部分：見臺灣臺中地方檢察署110年度偵字
    第37901號卷【下稱偵卷】第29至32頁；證人朱德芳部分：
    見偵卷第33至34頁；證人張厚湘部分：見臺灣臺中地方檢察
    署109年度發查字第1104號卷第27至28頁；證人巫慶桉部分
    ：見偵卷第121至122頁），復有被告開立之管理費收費單影
    本（見臺灣臺中地方檢察署109年度他字第8406號卷【下稱
    他卷】第7至21頁）、被告109年8月10日簽認之侵占管理費
    明細表（見他卷第23頁）、109年8月13日侵占公款和解書影
    本（見他卷第25頁）、109年8月24日侵占公款和解書影本（
    見他卷第27頁）、被告之在職證明書影本（見偵卷第45頁）
    、瓏昇公司應徵人員履歷資料卡影本（見偵卷第47頁）、切
    結書影本（見偵卷第49至51頁）、瓏昇公司離職申請表影本
    （見偵卷第53頁）、系爭新光銀行帳戶存摺內頁影本（見偵
    卷第65至73頁）、駿華公司基本資料（見偵卷第109頁）、
    瓏昇公司變更登記表（見偵卷第125至129頁）、駿華公司變
    更登記表（見偵卷第131至135頁）、現金交接簿影本（見臺
    灣臺中地方檢察署110年度核交字第179號卷【下稱核交卷】
    第37頁）、「佳家福NO2」社區管理工作日誌影本（見核交
    卷第39至43頁）、補開立之收費單影本（見核交卷第61至63
    頁）、110年4月8日證人施威銘刑事證人證詞狀暨所附之簡
    訊內容、國泰世華銀行自動櫃員機交易明細表（見核交卷第
    75至79頁）等附卷可稽，足認被告之任意性自白核與事實相
    符，堪以採信。是本案事證明確，被告上開犯行洵堪認定，
    應依法論科。
三、論罪科刑：
  ㈠刑法上所謂業務，係指個人基於其社會地位繼續反覆執行之
    事務，其主要部分之業務固不待論，即為完成主要業務所附
    隨之準備工作與輔助事務，亦應包括在內（最高法院71年度
    台上字第1550號裁判意旨參照）。本案被告原任職駿華公司
    ，由瓏昇公司派駐擔任「佳家福No2」社區保全員，負責該
    社區安全維護，並受駿華公司之委託，代為向該社區住戶收
    取管理費，再依駿華公司內部規定，將所收取之款項及收據
    存根聯移交與證人程紹鳳，復由證人程紹鳳將收取之管理費
    存入「佳家福No2」社區管委會使用之系爭新光銀行帳戶內
    。被告另保管由駿華公司交付社區零用金1,000元，作為支
    付臨時小額採買之用，為從事業務之人。而被告利用業務上
    之機會，侵占其業務上所收取而持有之管理費及零用金，是
    核其所為，係犯刑法第336條第2項之業務侵占罪。
  ㈡又被告係基於同一犯罪決意，於上開密接時、地，接續利用
    業務上機會，侵占其向住戶所收取之費用及其代為保管之社
    區零用金，而侵害同一法益，各行為之獨立性極為薄弱，依
    一般社會健全觀念，難以強行分開，在刑法評價上，以視為
    數個舉動之接續施行而合為包括之一行為予以評價較為合理
    ，應論以接續犯之一罪。
  ㈢爰審酌被告為從事業務之人，本應忠實履行職務責任，竟不
    思以正途謀取財物，利用職務之便侵占業務上持有之款項，
    造成告訴人受有損害，顯然欠缺尊重他人財產權之觀念，惟
    念其犯罪手段尚屬平和，且侵占之財物價值非鉅之犯罪情節
    及所生實害；暨審酌被告犯後尚知坦承犯行，先於109年8月
    24日與告訴人達成和解，以薪資扣抵25,640元，嗣再於本院
    與告訴人成立調解，約定給付告訴人共38,160元，除當場交
    付2,000元外，並自110年10月起，於每月10日前各給付5,00
    0元，至全部清償完畢為止，此有侵占公款和解書及本院調
    解程序筆錄在卷可佐（見他卷第27頁，本院卷第71至72頁）
    ；再考量被告自陳之教育程度、就業及收入情形、婚姻、家
    庭生活及經濟狀況（詳見本院卷第57頁），暨參以本案之犯
    罪動機、目的、手段等一切情狀，量處如主文所示之刑，並
    諭知易科罰金之折算標準，以示懲儆。
  ㈣被告雖曾於93年間，因妨害自由案件，經臺灣桃園地方法院
    以93年度壢簡字第1290號判決判處有期徒刑5月確定，並於9
    4年10月6日易科罰金執行完畢，惟於執行完畢後，5年以內
    未曾再因故意犯罪受有期徒刑以上刑之宣告等情，有臺灣高
    等法院被告前案紀錄表在卷可稽（見本院卷第17頁），其因
    一時失慮而犯下本案罪行，且於犯後已坦認犯罪，並與告訴
    人成立調解，同意賠償告訴人所受損害，業如前述，犯罪後
    態度堪稱良好，顯見被告已有悔意，其經此偵審程序及罪刑
    之宣告，當應所警惕，而無再犯之虞。綜合以上各情，本院
    認被告於本件上開所宣告之刑，以暫不執行為適當，爰併予
    宣告緩刑2年，以啟自新。又本院為督促被告確實履行調解
    條件，就被告與告訴人前開調解程序成立之內容，認有依照
    刑法第74條第2項第3款規定，命被告履行該調解條件之必要
    ，而併為如主文所示附負擔之緩刑宣告。被告於緩刑期間，
    如有違反此項負擔情節重大，足認宣告緩刑難收預期效果時
    ，告訴人得依刑法第75條之1第1項第4款之規定，向檢察官
    陳報，由檢察官斟酌情節為撤銷緩刑宣告之聲請，附此敘明
    。
三、沒收部分：
  ㈠按犯罪所得，屬於犯罪行為人者，沒收之。於全部或一部不
    能沒收或不宜執行沒收時，追徵其價額。又宣告前二條之沒
    收或追徵，有過苛之虞、欠缺刑法上之重要性、犯罪所得價
    值低微，或為維持受宣告人生活條件之必要者，得不宣告或
    酌減之，刑法第38條之1第1項前段、第3項、第38條之2第2
    項分別定有明文。
  ㈡被告侵占如附表所示向住戶所收取之管理費及其代為保管之
    社區零用金共計59,850元，係被告因上開犯罪行為所取得之
    財物，本應依刑法第38條之1第1項前段、第3項規定宣告沒
    收及追徵，惟被告已先後與告訴人達成和解及成立調解，同
    意賠償告訴人所受全部損害共計63,800元【計算式：和解約
    定以薪資扣抵之25,640元＋調解成立之38,160元＝63,800元】
    ，業如前述，如被告能確實履行調解賠償金額，已足以剝奪
    其本案之犯罪利得，且若被告未能履行，就告訴人亦已取得
    強制執行名義，可對被告之財產聲請強制執行，已達沒收制
    度剝奪被告犯罪利得之立法目的，上開調解部分，雖非刑法
    第38條之1第5項規定文義所指犯罪所得已實際合法「發還」
    被害人者，然參酌該規定旨在保障被害人因犯罪所生之求償
    權（參刑法第38條之1第5項之立法理由），則告訴人此部分
    求償權既已獲滿足，倘再依刑法第38條之1第1項、第3項規
    定，諭知沒收及追徵被告就上開部分之犯罪所得，使被告面
    臨雙重追償之不利益，顯有失公平正義，亦與刑法關於沒收
    部分立法意旨不符，容有過苛之虞，爰依刑法第38條之2第2
    項規定，認本案應無再行宣告沒收犯罪所得之必要。
據上論斷，應依刑事訴訟法第273條之1第1項、第299條第1項前
段，刑法第336條第2項、第41條第1項前段、第74條第1項第2款
、第2項第3款，刑法施行法第1條之1第1項，判決如主文。
本案經檢察官柯學航提起公訴，檢察官陳僑舫到庭執行職務。
中    華    民    國   110    年    10    月    26    日
                  刑事第十庭  法  官  林芳如
以上正本證明與原本無異。
如不服本判決應於收受送達後20日內向本院提出上訴書狀，並應
敘述具體理由；其未敘述上訴之理由者，應於上訴期間屆滿後20
日內向本院補提理由書（均須按他造當事人之人數附繕本）「切
勿逕送上級法院」。
告訴人或被害人如不服判決，應備理由具狀向檢察官請求上訴，
上訴期間之計算，以檢察官收受判決正本之日起算。
                              書記官  張玉楓
中    華    民    國   110    年    10    月    26    日
附錄本案論罪科刑法條全文：
中華民國刑法第336條
對於公務上或因公益所持有之物，犯前條第1項之罪者，處1年以
上7年以下有期徒刑，得併科15萬元以下罰金。
對於業務上所持有之物，犯前條第1項之罪者，處6月以上5年以
下有期徒刑，得併科9萬元以下罰金。
前2項之未遂犯罰之。

附表：
編號 收費單號 收費日期 住戶樓別及姓名 管理費金額（新臺幣） 1 019381 109年8月3日 47-6、林亞文 3,550元 2 019382 109年8月4日 49-3、金如燕 3,150元 3 019383 109年8月4日 37-1、陳萍 2,600元 4 019384 109年8月5日 43-5、江奇融 3,550元 5 019385 109年8月5日 45-7、林桂敏 3,550元 6 019386 109年8月7日 37-2、林志樺 3,550元 7 019387 109年8月7日 41-6、簡王光 3,550元 8 019388 109年8月7日 43-6、張天賞 3,550元 9 019389 109年8月7日 39-6、李帛庭 3,550元 10 019390 109年8月7日 43-4、李綉花 3,550元 11 019391 109年8月7日 41-5、趙簡碧慧 3,550元 12 019392 109年8月7日 37-6、王明前 3,550元 13 019393 109年8月7日 39-6A、王蘭惠 800元 14 019394 109年8月8日 39-7、譚祖文 3,550元 15 019395 109年8月8日 37-4、李中民 3,550元 16 019396 109年8月8日 43-1、邵建智 2,600元 17 020158(補開) 109年8月10日前某日 47-1、朗為秀 3,550元 18 020177(補開) 109年8月1日 37-8、施威銘 3,550元 19  109年8月10日 社區零用金 1,000元    合計 59,850元